臺灣高等法院刑事裁定
109年度聲字第3904號
聲明異議人
即  受刑人  楊舜傑

                    住○○市○○區○○路○○巷0弄0號    （現於法務部○○○○○○○執行中）
上列聲明異議人因違反毒品危害防制條例案件，對於本院108年
度上訴字第2260號刑事判決，聲明異議，本院裁定如下：
    主  文
聲明異議駁回。
    理  由
一、聲明異議意旨略以：聲明異議人即受刑人楊舜傑（下稱受刑
    人）因違反毒品危害防制條例案件，先後經臺灣新北地方法
    院及本院判決確定並執行中，然受刑人行為後，於民國109
    年1月15日修正公布、同年7月15日施行毒品危害防制條例第
    20條第3項、第23條第2項，並新增同條例第35條之1規定，
    是依新法規定，犯同條例第10條之罪於觀察、勒戒或強制戒
    治執行完畢釋放後，3年後始再犯者，法院應依職權為觀察
    、勒戒或強制戒治之裁定，不因其問是否因另犯該罪，經起
    訴、判刑或執行而受影響。爰懇請就本院108年度上訴字第2
    260號刑事判決，依新法審理，更為適當之裁定云云。
二、按受刑人以檢察官執行之指揮為不當者，得向諭知該裁判之
    法院聲明異議，刑事訴訟法第484條定有明文。所稱「檢察
    官執行之指揮不當」，應係指檢察官有積極執行指揮之違法
    及其執行方法有不當等情形而言（最高法院77年台抗字第74
    1號裁定、95年度台抗字第486號裁定意旨參照）。刑罰執行
    ，由檢察官依指揮書附具之裁判書為之，刑事訴訟法第457
    條第1項、第458條規定至明；而判決確定後即生效力，檢察
    官如依確定判決內容為指揮執行，自難指檢察官執行之指揮
    為違法或其執行方法不當；除法院之確定判決或定執行刑之
    確定裁定有違法情事，經非常上訴或再審程序，加以撤銷或
    變更者外，原確定裁判有其執行力，檢察官應據以執行；從
    而，於法院之確定裁判變更前，檢察官據以執行，其執行之
    指揮即難認有違法或不當（最高法院100年度台抗字第936號
    、101年度台抗字第301號、103年度台抗字第624號裁定意旨
    參照）。次按，受刑人聲明異議之客體，應以檢察官執行之
    指揮為限。倘受刑人並非針對檢察官執行之指揮認有不當，
    其所為聲明異議於程序上已難謂適法，法院自應以裁定駁回
    其異議（最高法院102年台抗字第404號裁定意旨參照）。準
    此，刑事訴訟法第484條之聲明異議之客體，其範疇應以檢
    察官執行之指揮為限，對於法院所為之判決或裁定不服者，
    則應循上訴或抗告之程序尋求救濟，若裁判業經確定，則應
    另行依再審或非常上訴之程序加以救濟，自非得以聲明異議
    方式為之。
三、經查：受刑人因違反毒品危害防制條例案件，經臺灣新北地
    方法院以108年度審訴字第255號判處罪刑在案，嗣經本院以
    108年度上訴字第2260號判決（下稱系爭裁定）駁回上訴，
    於108年10月14日確定，於同年月22日送臺灣高等檢察署執
    行，有各該判決書及本院刑事辦案進行簿在卷可稽，是本院
    上開系爭判決既經確定，已生實質之確定力，非經檢察總長
    向最高法院提起非常上訴撤銷之，不得再行爭執，更無從任
    意聲請本院重新審理，否則即有違一事不再理之原則。又觀
    諸聲明異議意旨，非對檢察官之執行或其方法有何異議指摘
    ，而係對本院上開系爭判決所適用之法律，循聲明異議程序
    ，再事爭執，請求撤銷本院上開系爭判決，並依上開新修正
    毒品危害防制條例規定重新審理之，惟此非聲明異議程序所
    得審究。末按新修正毒品危害防制條例第35條之1第3款規定
    ，判決確定尚未執行或執行中之案件，適用修正前之規定，
    立法者採取此一立法例，此係衡酌判決確定後，基於法秩序
    理念及法安定性，原則上並不具有溯及既往之效力，是聲明
    異議意旨主張本院上開系爭判決應適用新修正毒品危害防制
    條例規定，係對於法律適用見解之誤會，附此敘明。綜上所
    述，倘受刑人認本院上開判決適用之法律有違誤，則屬該確
    定判決是否違背法令，得否以非常上訴程序救濟之問題，其
    以前詞循聲明異議程序救濟，自非適法，應予駁回。
據上論斷，爰依刑事訴訟法第486條，裁定如主文。
中　　華　　民　　國　　109 　年　　9 　　月　　30　　日
                  刑事第十七庭審判長法　官　鄭水銓
                              　　  法　官　黃雅芬
                              　    法　官　沈君玲
以上正本證明與原本無異。
如不服本裁定，應於收受送達後5日內向本院提出抗告狀。
                                    書記官　彭于瑛
中　　華　　民　　國　　109 　年　　9 　　月　　30　　日